臺灣臺中地方法院刑事判決　　　　　　　95年度訴字第3468號
公　訴　人　臺灣臺中地方法院檢察署檢察官
被　　　告　甲○○
　　　　　　　　　　現羈押於台中看守所
選任辯護人　林軍男　律師
上列被等告因違反毒品危害防制條例等案件，經檢察官提起公訴
（94年度偵字第12983號），本院判決如下：
    主  文
甲○○販賣第二級毒品，累犯，處有期徒刑柒年拾月。扣案如附
表1編號1所示之第二級毒品沒收銷燬之，如附表1編號2至5所示
之物均沒收。
    犯罪事實
一、甲○○前因竊盜、毒品及贓物案件，先後經法院判處有期徒
    刑8月、7月、7月確定，定應執行刑為有期徒刑1年8月，於
    民國91年6月25日縮短刑期假釋出獄；又於91年間，因施用
    毒品案件，經台灣苗栗地方法院以91年度易字第621號判處
    有期徒刑8月確定，與上開假釋經撤銷後之殘刑5月16日接續
    執行，至94年1月27日執行完畢。
二、甲○○明知甲基安非他命業經公告列為毒品危害防制條例第
    2條第2項第1款之第二級毒品，不得販賣，竟意圖營利，基
    於販賣第二級毒品甲基安非他命之犯意，於94年8月3日，在
    台中市○○區○○街140號2樓其住處，向真實姓名年籍不詳
    之成年男子，以不詳代價販入第二級毒品甲基安非他命16包
    （總毛重302.98公克、包裝塑膠袋總重為17.84公克），在
    尚未販出之際，於94年8月3日18時30分許，為警據報持搜索
    票至上開處所搜索而查獲，並扣得如附表1、2所示之物。
三、案經行政院海岸巡防署中部地區巡防局報請台灣台中地方法
    院檢察署檢察官偵查起訴。
     理   由
一、證據能力部分：
  (一)被告甲○○在偵查中之自白有證據能力：
  (1)按刑事訴訟法第100 條之1 第1 項固規定訊問被告，原則上
    應全程連續錄音；必要時，並應全程連續錄影；同條第2 項
    亦規定「筆錄內所載之被告陳述與錄音或錄影之內容不符者
    ，除有前項但書情形外，其不符之部分，不得作為證據」。
    同法第100條之2亦準用同法第100條之1規定。考其立法目的
    ，在於建立訊問筆錄之公信力，並擔保訊問程序之合法正當
    ；亦即在於擔保犯罪嫌疑人對於訊問之陳述，係出於自由意
    思及筆錄所載內容與陳述相符。如果犯罪嫌疑人之自白，係
    基於自由意思而非出於不正之方法，且其自由之陳述與事實
    相符，縱令於訊問時未經全程連續錄音或錄影，致訊問程序
    稍嫌微疵，仍難謂其自白之筆錄，無證據能力（最高法院93
    年度台上字第370號、95年度台上字第7143號、95年度台上
    字第4914號判決意旨參照）。
  (2)被告甲○○於94年8月4日偵訊時供稱「（檢察官問：你在中
    巡局緝毒隊員前，所言是否屬實？）被告答：都實在，他們
    沒有對我恐嚇及脅迫，筆錄都是依我的自由意識所做，我有
    看過筆錄才簽名。（檢察官問：你進這些安非他命是否要販
    賣？）被告答：是。」等語。被告於本院審理時改稱「偵查
    中坦承是因為想要交保，及當時吸毒成癮，毒癮很大，精神
    狀態不佳」云云，經本院勘驗該次偵訊錄影光碟，發現「光
    碟畫面清晰，被告站立於偵訊檯前，表情始終如一，兩手背
    於背後。於畫面時間1分9秒時，有一名身穿制服的法警進入
    畫面。17分0秒時，2名男子進入畫面，站立於被告兩側。19
    分30秒，再進入另一名法警。31分54秒，被告右側男子對檢
    察官陳述。32分50秒時，站立於被告兩側之男子步出偵訊室
    。34分02秒整個錄影結束，被告步出偵訊室。整片光碟均無
    聲音」，有本院勘驗筆錄在卷可稽（本院卷(二)第34頁），顯
    見上開偵訊錄影光碟錄音部分因不明原因損壞而無法勘驗，
    此一光碟錄音之保存瑕疵固有可議，惟觀之整個偵訊過程，
    被告表情始終平和，精神態樣正常，並無一般吸毒者於毒癮
    發作時涕泗縱流、無法自主之情況；再者，被告並未主張其
    於偵訊時之自白有何出於強暴、脅迫或其他不正方法而有非
    出於任意性之情事，揆諸上開判決意旨，縱未全程錄音，然
    上開錄影內容已足以擔保訊問程序之任意性，是仍應認被告
    於偵訊時之供述具證據能力。
  (二)內政部警政署刑事警察局94年8月25日刑鑑字第0940122105
    號鑑定書，屬於刑事訴訟法第206條之鑑定報告，依刑事訴
    訟法第159條第1項之除外規定（該條立法理由參照），得作
    為證據。
二、訊據被告甲○○固不否認於上開時、地為警查獲第二級毒品
    甲基安非他命之事實，惟矢口否認有意圖販賣而販入第二級
    毒品之犯行，辯稱：伊交付新台幣（下同）10萬元給綽號「
    狗哥」的人，「狗哥」就拿扣案的甲基安非他命及300個夾
    鍊袋給伊，這些甲基安非他命都是買來自己要施用的，並沒
    有要販賣毒品給別人之意圖，因毒品購買不容易，當時從家
    裡拿了一些錢，又中了六合彩，才會拿那些錢購買毒品云云
    。惟查：
  (1)被告先於本院通緝到案時供稱「毒品是我與一個綽號『阿弟
    』的人共同買的，我們要各出資5萬元去買安非他命，但他
    還沒有交錢給我」云云，於本院行準備程序時改稱「夾鍊袋
    300個為綽號『阿狗』的狗哥的，是我拿10萬元向『阿狗』
    購買甲基安非他命時，放在我那裡，『阿狗』說次日他要到
    我這裡拿回。狗哥是我在網咖認識的，他的真實年籍我不知
    道，但他年約40多歲左右，所以我為警查扣的甲基安非他命
    有部分係狗哥的。我的意思是說我交10萬元給『狗哥』，『
    狗哥』就拿302.98公克的甲基安非他命及300個夾鍊袋給我
    。」云云，對於扣案甲基安非他命係與綽號「阿弟」者合資
    或是與綽號「狗哥」者合資？被告出資為5萬元或是10萬元
    ？前後所供差異性極大，已然有疑，難認其上開辯解為真實
    。
  (2)扣案甲基安非他命係自被告懸掛於上開住處牆上之包包內查
    獲一節，業據與被告同時遭警查獲之乙○○證述明確（見本
    院卷(二)第32頁），經送內政部警政署刑事警察局拆封檢視，
    實際共計16包，均為白色晶體，驗前總毛重302.98公克，包
    裝塑膠袋總重約17.84公克，經該局以氣相層析質譜分析法
    及核磁共振分析法就其中1包鑑定，檢出二級毒品甲基安非
    他命成分，測得甲基安非他命之純度約達97.2％，有該局94
    年8月25日刑鑑字第0940122105號鑑定書在卷可參（94年度
    偵字第12983號卷第52頁），被告經採尿送驗結果，雖有施
    用甲基安非他命之行為（見上開偵查卷第36頁所附之中山醫
    學大學附設醫院藥物濫用檢測中心尿液檢驗報告），然依據
    依Clarke's Analysis of Drugs and Poisons一書第3版記
    載「正常人施用甲基安非他命（甲基安非他命鹽酸鹽）每日
    正常使用劑量從2.5至25毫克間，其最低致死劑量為1公克」
    ，有行政院衛生署管制藥品管理局91年9月23日管檢字第109
    652號函及該局93年10月1日管檢字第0930009353號函釋之甚
    明。縱然被告因久用毒品成癮而對該等藥物產生耐藥性，然
    同有施用甲基安非他命習慣之證人乙○○於本院證稱「我一
    次購買1包（甲基安非他命）一錢，1包約可以使用一週，我
    是天天施用2、3次甲基安非他命」（見本院卷(二)第33頁），
    一錢之重量單位換算為公克係3.75公克，每3.75公克之甲基
    安非他命可供成癮之證人乙○○使用約14次（以每日施用2
    次，一週施用共14次計算），則證人乙○○之每次施用量約
    為0.2678公克，亦遠低於上開甲基安非他命之最低致死劑量
    1公克，而被告販入之甲基安非他命總重量達285.14公克（
    含袋毛重302.98公克-包裝塑膠袋總重約17.84公克），純度
    更高達97.2％，縱認上開文獻記載係以毒品之純質含量計算
    ，被告所販入之第二級毒品數量亦需施用超過277次（285.
    14公克×97.2％÷1=277.156）始可能用罄，亦與一般施用
    毒品者依自己資力所及，購買少量毒品，供短期間施用，並
    減少遭查獲之損失等情形相迥異，是其辯稱販入第二級甲基
    安非他命之目的係為供己施用云云，顯與事實不符，難以採
    信。
  (3)毒品危害防制條例第4條第2項之販賣第二級毒品罪，不以販
    入後復行賣出為必要，祇要以營利為目的，而有販入或賣出
    二者其一之行為，即足構成。又認定犯罪事實所憑之證據，
    並不以直接證據為限，倘間接事實之本身，具有判斷直接事
    實存在之作用，亦有證據之機能，由間接事實為訴訟上之證
    明，而於通常一般人不致懷疑，而得確信其為真實之程度者
    ，亦得為有罪之認定。被告雖否認其係意圖營利而販入該毒
    品，並辯稱販入之代價為10萬元云云，惟第二級毒品甲基安
    非他命是政府嚴加查緝之違禁物品，價格固可能隨時依買賣
    雙方間之關係深淺、資力、需求量及對行情之認知、來源是
    否充裕、查緝是否嚴緊，購買者被查獲時供述購買對象之可
    能性風險之評估等，而異其標準，然依證人乙○○於本院之
    證述「我一次購買1包1錢，價錢約4、5千元」等語，以證人
    乙○○購入之3.75公克甲基安非他命約需4千元計算，則被
    告販入本件扣案甲基安非他命285.14公克，價值約304,149
    元（4000÷3.75×285.14=304149.3），而被告平日並無正
    當職業一節，亦據證人乙○○證述明確（見本院卷(二)第34頁
    ），顯無固定收入，卻願意花費鉅資購買遠超過施用毒品者
    短期所需之施用量，其販入之目的非供施用而已；況若謂自
    行施用，並無同時購入分裝甲基安非他命用之夾鍊袋300個
    之必要，是堪認被告一次購入超乎一般施用毒品者所持有之
    數量或正常使用量之毒品，顯已非供個人施用。而被告花費
    至少30餘萬元購入如附表1編號1純度極高之第二級毒品甲基
    安非他命，若非將本求利，當無甘冒風險一次購入數量龐大
    價值不菲之毒品之理，且有關毒品之交易一向是政府嚴予取
    締、科予重刑之犯罪，茍無利得，豈有甘冒重典，而以原價
    轉讓他人之理，衡諸常理，被告有販賣第二級毒品，從中賺
    取差價牟利之營利意圖，至堪認定。
  (4)此外，復有附表1編號2至5所示之電子磅秤1台、鋁製分裝杓
    1支、分裝杓4支、分裝夾鍊袋300個扣案可資佐證，本件事
    證明確，被告犯行已堪認定。
三、按毒品危害防制條例第4條第2項之販賣第二級毒品罪，不以
    販入之後復行賣出為要件；祇須以營利為目的，販入或賣出
    ，有一於此，即已成立。而同條例第5條第2項之意圖販賣而
    持有第二級毒品罪，係指基於販賣以外之其他原因而持有，
    嗣始起意售賣者而言。因此行為人持有第二級毒品，有以主
    觀上營利售賣意圖而販入第二級毒品，其雖未及賣出，仍應
    論以販賣第二級毒品罪既遂罪責（最高法院90年度台上字第
    2046號判決意旨參照）。本件被告意圖營利而販入第二級毒
    品甲基安非他命，雖未及賣出，按之上開說明，所為仍係成
    立毒品危害防制條例第4條第2項之販賣第二級毒品罪，公訴
    人認被告係犯同條例第5條第2項之罪，起訴法條容有未洽，
    應予變更。被告持有如附表所示第二級毒品之低度行為，應
    為其販賣第二級毒品之高度行為所吸收，不另論罪。被告有
    如犯罪事實欄所示刑案之執行情形，此有台灣高等法院被告
    全國前案紀錄表在卷可按，其受有期徒刑之執行完畢後，5
    年內再犯本案有期徒刑以上之罪，為累犯，應依刑法第47條
    第1項之規定加重其刑（雖被告行為後，刑法關於累犯之規
    定業經修正公布，然不論依修正前或修正後之規定，被告均
    成立累犯，無法律適用實質變更，對被告而言並無「有利」
    或「不利」之情形，逕依現行刑法第47條第1項之規定加重
    其刑，參見最高法院95年第21次刑事庭會議決議）。爰審酌
    被告意圖販賣而販入甲基安非他命，漠視毒品對於他人身心
    健康之戕害及國家對於杜絕毒品犯罪之禁令，惡性非輕，且
    扣案之甲基安非他命之數量不少，然考及所販入之第二級毒
    品，未流入市面，尚未對社會發生實際危害，並無實際獲取
    犯罪所得，及被告犯罪後仍飾詞卸責，態度非佳等一切情狀
    量處如主文所示之刑。扣案如附表1編號1所示之甲基安非他
    命，為第二級毒品，應依毒品危害防制條例第18條第1項前
    段之規定沒收銷燬之（包裝袋已難以與毒品析離，視為毒品
    之一部分）；而送驗時所耗損之毒品（檢驗機關取0.08公克
    鑑定用罄）既已滅失，爰不另為沒收銷燬之諭知，附此敘明
    ；扣案如附表1編號2至5所示之物，因被告甫販入毒品不及
    賣出即被查獲，即難認該等物品係被告供販賣毒品所用之物
    ，而應係供犯罪預備所用之物，爰依刑法第38條第1項第2款
    之規定，併予宣告沒收。至附表2所示之物，並無證據證明
    與本件販賣第二級毒品罪有何關連性，且行動電話SIM卡均
    係發卡之電信公司所有之物（按依國內電信公司之一般定型
    化契約之約定，該等SIM卡之所有權乃屬各電信公司所有，
    持用人僅取得使用權），非屬被告所有，爰均不併為沒收之
    諭知。
據上論斷，應依刑事訴訟法第299條第1項、第300條，毒品危害
防制條例第4條第2項、第18條第1項前段，刑法第11條、第47條
第1項、第38條第1項第2款，判決如主文。
本案經檢察官丙○○到庭執行職務。
中　　華　　民　　國　　96　　年　　8 　　月　　2 　　日
                    台灣台中地方法院刑事第二庭
                         審判長法  官  林清鈞
                               法  官  許金樹
                               法  官  陳姵君
上正本證明與原本無異。
如不服本判決應於收受送達後十日內向本院提出上訴書狀。
                               書記官  莊金屏
中　　華　　民　　國　　96　　年　　8 　　月　　2 　　日
附錄論罪法條：
毒品危害防制條例第4條第2條
製造、運輸、販賣第二級毒品者，處無期徒刑或7年以上有期徒
刑，得併科新臺幣7百萬元以下罰金。
商標法第82條
明知為前條商品而販賣、意圖販賣而陳列、輸出或輸入者，處一
年以下有期徒刑、拘役或科或併科新臺幣五萬元以下罰金。
附表一
┌──┬──────────────┬─────────────┐
│編號│物　　　品      名        稱│數                  　　量│
├──┼──────────────┼─────────────┤
│1   │第二級毒品甲基安非他命      │驗前總毛重302.98公克（包裝│
│    │                            │袋總重17.84公克）共計16包 │
│    │                            │，取其中1包檢驗，驗得甲基 │
│    │                            │安非他命純度約為97.2％    │
├──┼──────────────┼─────────────┤
│2   │電子磅秤                    │1台                       │
├──┼──────────────┼─────────────┤
│3   │鋁製分裝杓                  │1支                       │
├──┼──────────────┼─────────────┤
│4   │分裝杓                      │4支                       │
├──┼──────────────┼─────────────┤
│5   │分裝夾鍊袋                  │300個                     │
└──┴──────────────┴─────────────┘
附表二：
1.玻璃球吸食器3個
2.安非他命吸食器2個
3.門號為0000000000號之行動電話SIM卡1張
4.門號為0000000000號之行動電話SIM卡1張
